最高法院刑事判決　　　　　　九十六年度台上字第五七六六號
上　訴　人　甲○○
選任辯護人　劉志卿律師
上列上訴人因違反毒品危害防制條例案件，不服台灣高等法院台
南分院中華民國九十六年五月三十一日第二審更審判決（九十五
年度上更(一)字第五二六號，起訴案號：台灣雲林地方法院檢察署
九十三年度偵緝字第一二五號、偵字第二六一二號），提起上訴
，本院判決如下：
    主  文
原判決撤銷，發回台灣高等法院台南分院。
    理  由
本件原判決認定：上訴人甲○○明知海洛因、甲基安非他命分屬
毒品危害防制條例第二條第二項第一款、第二款規定之第一級毒
品、第二級毒品，不得非法持有、販賣或意圖販賣而持有。竟於
民國九十二年十二月五日左右，在高雄市○○路某處，向姓名年
籍不詳綽號「阿保」之成年男子，非以營利售賣之意圖，以甲基
安非他命每公斤新台幣（下同）六十萬元之價格，販入至少如原
判決（下同）附表壹編號一所示之海洛因三包、編號二、三所示
之甲基安非他命四包。除自己施用少許外，因受時常與他人談論
販售毒品之誘因，又自己有施用毒品海洛因、甲基安非他命之習
慣，且因無法支付施用毒品之龐大費用，需款甚急，乃起意圖利
售賣，而基於販賣第一、二級毒品之營利意圖，將之藏放在其雲
林縣西螺鎮○○路十巷二十一號住處內，並購置預備分裝毒品或
對外聯絡販賣所用之如附表壹編號四至九所示之電子秤、夾鏈袋
、塑膠分裝鏟、湯匙、毛刷分裝或聯絡工具，伺機販賣予欲施用
毒品之不特定人牟利。惟未及售出，即為調查員於同月十日中午
十二時許查獲，並扣得附表壹所示等物。上訴人於同日經檢察官
命具保候傳，嗣因逃匿，經台灣雲林地方法院檢察署於九十三年
五月七日發布通緝。通緝期間，又於九十三年六月十二日左右，
在高雄市○○路向姓名年籍不詳綽號「阿昌」之成年男子，非以
營利售賣之意圖，以二、三十萬元之價格販入至少如附表貳編號
一所示之海洛因五包、編號二、三所示之甲基安非他命五包（每
包以二個夾鏈袋包裝）。除自己施用少許外，因已遭通緝，且有
施用海洛因、甲基安非他命之習慣，又無法支付施用毒品之龐大
費用，需款甚急，乃另行起意圖利售賣，而基於販賣第一、二級
毒品之營利意圖，將之藏放在其所駕駛０七六二—ＪＫ號自小客
車內，並購置預備分裝毒品或對外聯絡販賣所用之附表貳編號四
至八所示之電子秤、夾鏈袋、及塑膠分裝鏟等分裝工具或聯絡工
具，伺機販賣予欲施用毒品之不特定人牟利。惟未及售出，於同
月十五日下午五時三十分許，為警在雲林縣斗南鎮○○路○○道
下發現其為通緝犯，當場予以逮捕，並在其所駕駛之０七六二—
ＪＫ號自小客車內，扣得如附表貳所示之海洛因毒品等物等情。
因而撤銷第一審關於論處上訴人甲○○以連續販賣第二級毒品罪
刑；及就連續販賣第一級毒品部分不另為無罪諭知之判決，改判
認該上訴人前後二次均係一行為犯意圖販賣而持有第一級毒品及
第二級毒品罪，依想像競合犯之規定，從一重分別論以意圖販賣
而持有第一級毒品二罪，各處有期徒刑拾壹年，並定應執行刑為
有期徒刑貳拾年；及分別為相關從刑之宣告。固非無見。
惟查：（一）判決所載之事實及理由相互牴觸者，或判決之理由
前後不相一致者，均屬判決所載理由矛盾，依刑事訴訟法第三百
七十九條第十四款之規定，其判決當然為違背法令，足以構成撤
銷之原因。原判決認定：上訴人係非以營利售賣之意圖，販入第
一、二級毒品，嗣始起意圖利售販等情，因而論以意圖販賣而持
有毒品罪；然於判決理由又說明：上訴人二次販入大量甲基安非
他命，具有販賣營利之意圖，更形明朗（原判決第十二頁第十三
、十四頁）；及就沒收部分說明以：扣案之空包裝袋，係用於包
裹毒品，防其裸露、逸出、潮濕，便於持有藉以「施用」，係上
訴人所有供犯罪所用之物，應依毒品危害防制條例第十九條第一
項規定宣告沒收之云云（原判決第十六頁第十七至二十行），有
判決理由矛盾之違背法令。（二）判決雖載理由，但不能憑以斷
定其所為論述之根據者，即屬理由不備。原判決於理由說明以：
上訴人經警於九十三年六月十五日下午五時三十許，起獲之毒品
，其中有三包第二級毒品甲基安非他命每包均重（毛重）三十八
點一公克、二包三十八公克，分量均勻，包裝方式一致；海洛因
五包，重量分別為十八點四、十點六、五點九、四點一及一點七
公克，包裝不同大小等情，明顯欲伺機出售云云（原判決第十三
頁倒數第二至八行）。然何以甲基安非他命每包分量均勻，包裝
方式一致，及海洛因五包包裝不同大小，均足資以論斷「明顯欲
伺機出售」？原判決並未詳予說明其理由，有判決不備理由之違
背法令。（三）證據之證明力，由法院本於確信自由判斷。但不
得違背經驗法則及論理法則，刑事訴訟法第一百五十五條第一項
定有明文。原判決於理由內援引證人即警員賴忠傑就其對上訴人
之通信監聽及卷內電話監察錄音譯文之解讀，證稱：在譯文中第
二頁的最後和第三頁，「大頭」有向上訴人抱怨說他賣的價格比
較貴，第三頁的後半段說，我一天是賣一錢的話，要五、六天才
賣的完，表示他身上還有五、六錢的貨，……第六頁是有人向上
訴人要粗的（安非他命），上訴人送到斗六給買主，……最後一
頁是買主和上訴人談交易數量及價格。在我監聽的過程中，我知
道上訴人去南部拿後，熟的客人會直接到上訴人家中拿，上訴人
若不在的話，會連絡好由一個叫「阿龍」的人幫他送，有時上訴
人會自己送，他們都是以電話的方式連絡。……偵查卷第七十頁
至第七十一頁第三通電話內容，為上訴人與某男的談話，提及上
訴人出售價格較貴，上訴人回答因其進貨價格較高，所以只能這
樣賣，……上訴人並稱手上貨品尚未售完，……上訴人稱其一天
約可售出一錢的量，要五、六天以上才能出售完畢。……第七十
二頁第二通電話內容為某男打電話詢問上訴人是否已調到貨品。
第七十二頁最後一通電話內容，為上訴人命某男至其家中櫃子第
二個抽屜，拿二包白色的出來，大頭之人會去向某男拿取，應是
大頭要向上訴人買東西，上訴人交代某男向大頭收錢，價格為一
包三萬元、二包六萬元，如未付錢則拒絕交易，另阿貫之人會去
向某男拿較黑的小包裝物品，價格一萬七千元，如未付錢，亦拒
絕交易。第七十四頁第一通電話內容，為某男向上訴人購買一個
「粗的」即甲基安非他命，雙方約定在雲林縣莿桐鄉某處見面。
第二通電話內容，為某男聯絡上訴人要購買毒品，上訴人問是否
要一樣的，二人相約在郵局見面。七十五頁購毒者與上訴人稱要
拿「一個」，……七十五頁第二通電話內容，為某男向上訴人報
告阿貫要拿二錢，有無與上訴人聯絡等語，資為判決之基礎（原
判決第五頁第六至最後一行、第七頁第四至第二十六行）。如所
述不虛，再細繹原判決附表參所列之電話監聽譯文內容，顯然上
訴人已有賣出毒品之行為，且其販入之初即意在販賣。原判決亦
於理由內據以說明：上訴人確有足以供其販賣之特定對象；然又
稱：上開監聽譯文所示，並無法足資證明上訴人確有販賣第一級
毒品、第二級毒品之行為，惟上訴人與他人間之對話，時常觸及
販售營利之誘因，上訴人事後又先販入大量之毒品，並備有甚多
之分裝工具，及聯絡工具，應認上訴人雖販入時未有售賣營利之
意圖，惟亦認上訴人販入後另因容易營利謀生之機會，並宥於自
己有施用海洛因、甲基安非他命之習慣，又無經濟來源無法支付
施用毒品之龐大費用，需款甚急，即有起意圖利售賣之犯意云云
（原判決第七頁最後一行至第八頁第九行）。其理由之說明前後
已有齟齬，且論斷是否合於經驗法則及論理法則？亦堪研求。此
攸關上訴人究成立販賣毒品罪抑僅係意圖販賣而持有毒品罪之認
定，原審未詳予勾稽究明，難謂適法。以上或為上訴意旨所指摘
，或為本院得依職權調查之事項，應認原判決仍有撤銷發回之原
因。
據上論結，應依刑事訴訟法第三百九十七條、第四百零一條，判
決如主文。
中　　華　　民　　國　九十六　年　　十　　月　二十六　日
                      最高法院刑事第五庭
                          審判長法官  林　增　福
                                法官  邵　燕　玲
                                法官  張　清　埤
                                法官  陳　世　雄
                                法官  蔡　國　在
      本件正本證明與原本無異
                                      書  記  官
中　　華　　民　　國　九十六　年　　十　　月　 三十   日
                                                      Ｑ
